【裁判字號】    96,訴,2928
【裁判日期】    970107
【裁判案由】    偽造文書等
【裁判全文】
臺灣板橋地方法院刑事判決              96年度訴字第2928號
公  訴  人  臺灣板橋地方法院檢察署檢察官
被      告  乙○○
上列被告因偽造文書等案件，經檢察官提起公訴（96年度偵字第
16280 號），本院改依簡式審判程序審理，判決如下：
    主  文
乙○○連續行使偽造私文書，足以生損害於他人，處有期徒刑陸
月，如易科罰金，以銀元佰元即新臺幣玖佰元折算壹日，減為
有期徒刑月，如易科罰金，以銀元佰元即新臺幣玖佰元折算
壹日，緩刑年，並向被害人萬泰商業銀行支付新臺幣壹拾壹萬
壹仟貳佰肆拾柒元，其支付方法為自民國玖拾柒年壹月起，至玖
拾玖年肆月止，按月給付新臺幣肆仟元（玖拾玖年肆月份係給付
仟貳佰肆拾柒元）予被害人萬泰商業銀行。偽造如附表一、二
所示之「甲○○」署押共貳拾玖枚均沒收。
    事  實
一、乙○○與甲○○係朋友，乙○○利用前曾向甲○○借名購屋
    辦理房屋貸款而取得甲○○身分證影本之機會，因自身經濟
    狀況不佳，竟基於偽造及行使偽造私文書、詐欺取財及以不
    正方法由自動付款設備取得他人之物之概括犯意，先於94年
    8 月間某日，冒用甲○○名義填寫萬泰商業銀行（下稱萬泰
    銀行）信用卡申請書，並在該申請書「正卡申請人中文簽名
    」欄內偽造「甲○○」署名2 枚，用以表示甲○○本人向該
    銀行申請核發信用卡之意，而偽造該私文書（即信用卡申請
    書），再將之交付給不知情之萬泰銀行人員申辦信用卡而行
    使之，致萬泰銀行（承辦人員）誤以為係甲○○本人申辦信
    用卡，乃同意核發以「甲○○」為持卡人、卡號0000000000
    000000號信用卡予乙○○，足以生損害於甲○○及萬泰銀行
    對信用卡客戶管理、核發之正確性。乙○○承前偽造、行使
    偽造私文書及意圖為自己不法所有之概括犯意，於收受前開
    萬泰銀行信用卡後，旋在該信用卡背面持卡人簽名欄內偽造
    「甲○○」署押1 枚，表示甲○○為信用卡之真正持卡人，
    於信用卡有效期限內有權使用該信用卡之辨識及證明，而偽
    造該私文書，並自94年8 月26日起至95年3 月6 日止，連續
    多次持前開萬泰銀行信用卡至附表二編號1- 8 、12-13、15
    -26 所示特約商店刷卡消費，向不知情店員出示上開信用卡
    及其背面偽造之甲○○簽名而行使之，且在簽帳單持卡人簽
    名欄內偽造「甲○○」署押（1 式2 份），表示係甲○○本
    人在該特約商店簽帳消費之事項及金額，特約商店並得據以
    向銀行請款，再由銀行轉向甲○○請款之意，而偽造該私文
    書後，將偽造之簽帳單交付各特約商店店員核對而行使之，
    致各該商店店員在核對簽帳單上之簽名與信用卡上之簽名相
    符，誤認其為合法之持卡人而陷於錯誤，交付其所消費購買
    之商品予乙○○（詳細消費日期、特約商店、詐得財物之金
    額，詳如附表二編號1- 8、12-13 、15-26 所示）。復於94
    年9 月2 日接續3 次及同年月4 日，連續持上揭信用卡至自
    動櫃員機，以將信用卡預借密碼輸入自動付款設備之方式預
    借現金，致使自動付款設備辨識系統對於真正持卡人之判別
    陷於錯誤而如數交付其所預借之現金，共計達新臺幣（下同
    ）7 萬7 千元（預借現金之時間、地點，詳如附表二編號9-
    11及14所載），足以生損害於甲○○、萬泰銀行及該自動櫃
    員提款機所屬銀行。乙○○上開各舉均足以生損害於甲○○
    、萬泰銀行對於信用卡消費管理之正確性、財團法人聯合信
    用卡處理中心以及各該信用卡特約商店對商品及線上信用卡
    交易管理之正確性。
二、案經甲○○訴由臺北市政府警察局信義分局移送臺灣臺北地
    方法院檢察署呈請臺灣高等法院檢察署檢察長移轉臺灣板橋
    地方法院檢察署檢察官偵查起訴。
    理  由
一、訊據被告乙○○對於上揭事實坦承不諱，核與被害人甲○○
    在警詢及偵查中之指訴相符，並經證人即萬泰銀行信用卡部
    人員翁秀玲於偵查中證述屬實，並有萬泰銀行信用卡申請書
    影本、甲○○之身分證正反面影本、上開信用卡消費明細、
    臺灣臺北地方法院支付命令、民事支付命令聲請狀、財團法
    人聯合信用卡處理中心函文檢附上開信用卡之交易明細表、
    財團法人聯合信用卡處理中心96年6 月15日 (96) 聯卡會計
    字第0960600176號函、同中心96年11月1 日(96)聯卡會計字
    第0960600289號函等在卷可稽，事證已甚明確，被告犯行堪
    以認定。
二、被告行為後，刑法及配套之刑法施行法、罰金罰鍰提高標準
    條例均經修正，自95年7 月1 日生效施行，有關本件情形：
（一）刑法第56條連續犯及第55條牽連犯之規定均予刪除，連續
      犯及牽連犯之規定經刪除後，數行為將予分論併罰，而數
      罪併罰之結果較論以連續犯、牽連犯等裁判上一罪之情形
      為重。經比較新舊法結果，以行為時舊法之規定有利於被
      告，自應適用舊法之規定，亦即仍依連續犯、牽連犯之規
      定論處。
（二）刑法第339 條、第339 條之2 法定刑中關於罰金之規定，
      依刑法施行法第1 條之1 ：「中華民國94年1 月7 日刑法
      修正施行後，刑法分則編所定罰金之貨幣單位為新臺幣」
      「94年1 月7 日刑法修正時，刑法分則編未修正之條文定
      有罰金者，自94年1 月7 日刑法修正施行後，就其所定數
      額提高為30倍。但72年6 月26日至94年1 月7 日新增或修
      正之條文，就其所定數額提高為3 倍」，修正前後關於罰
      金之金額雖無不同。惟修正前刑法第33條第5 款原規定：
      「罰金：1 元以上」，修正後規定：「罰金：新臺幣1千
      元以上，以百元計算之」，業將科處罰金之最低額提高至
      新臺幣1 千以上，則修正前之規定對於行為人較為有利。
（三）經綜合比較前述各項法律變更之結果後，本件被告如上犯
      行，因修正後之規定並未對被告更為有利，依據修正後刑
      法第2 條第1 項前段，應一體適用修正前刑法之規定，合
      先敘明。
三、按在信用卡背面簽名欄簽名，自形式上整體觀察，即足以知
    悉係表示信用卡之簽名者於信用卡有效期限內有權使用該信
    用卡之辨識及證明，並非依習慣或特約表示一定用意之證明
    ，性質上係屬刑法第210 條之私文書（最高法院94年度台上
    字第2375號判決意旨參照）；另按在信用卡簽帳單上之顧客
    簽名欄內偽造持卡人名義之簽名，表示持卡人與特約商店完
    成交易之意，而其已收受特約商店所提供之財物或服務，及
    確認消費金額之文義，供為特約商店經由收單銀行向發卡銀
    行請款之用，並表示持卡人同意依據信用卡持卡人與發卡銀
    行間所成立之合約條件，願依照按簽帳單金額付款與發卡銀
    行之意，而使該簽帳單含有契約文書、收據或請款單之性質
    ，核屬私文書。是核被告所為，係犯刑法第216 條、第210
    條行使偽造私文書罪、第339 條第1 項詐欺取財罪（購買商
    品部分）、第339 條之2 第1 項以不正方法由自動付款設備
    取得財物罪。其偽造「甲○○」簽名之行為，為偽造私文書
    之部分行為，其偽造私文書後進而持以行使，偽造私文書之
    低度行為應為行使偽造私文書之高度行為所吸收，均不另論
    罪。被告於94年9 月2 日先後3 次以上開信用卡自自動付款
    設備以預借現金方式詐取現金部分（附表編號9-11），時間
    相距各約僅1 分鐘，顯係基於同一詐欺犯意下之接續行為，
    僅侵害一個法益，此部分只論以一罪。被告先後多次行使偽
    造私文書、詐欺取財及以不正方法由自動付款設備取得他人
    之物等犯行，均各時間緊接，犯罪構成要件相同，顯均係基
    於概括犯意為之，為連續犯，各論以連續行使偽造私文書、
    連續詐欺取財、連續以不正方法由自動付款設備取得財物一
    罪，並加重其刑。又被告所犯連續行使偽造私文書、連續詐
    欺取財、連續以不正方法由自動付款設備取得他人之物罪間
    ，各具有方法、目的之牽連關係，從一重論以連續行使偽造
    私文書罪。起訴書關於上開信用卡之消費明細有誤，應更正
    如附表所示。爰審酌被告正值壯年，竟不思循正當途徑賺取
    錢財，竟冒用被害人甲○○名義申辦信用卡，再持以盜刷消
    費及預借現金，期間長達約半年之久，惟犯後坦承犯行，態
    度尚可，兼衡其犯罪動機、目的、手段、詐欺所得金額等一
    切情狀，量處如主文所示之刑。被告犯罪時之刑法第41條第
    1 項前段規定：「犯最重本刑為5 年以下有期徒刑以下之刑
    之罪，而受6 個月以下有期徒刑或拘役之宣告，因身體、教
    育、職業、家庭之關係或其他正當事由，執行顯有困難者，
    得以1 元以上3 元以下折算1 日，易科罰金。」，又被告於
    犯罪時之易科罰金折算標準，依修正前罰金罰鍰提高標準條
    例第2 條前段（現已刪除）規定，就其原定數額提高為100
    倍折算1 日，則本件被告此部分之易科罰金折算標準，應以
    銀元300 元折算1 日，經折算為新臺幣後，應以新臺幣900
    元折算為1 日。惟95年7 月1 日修正公布施行之刑法第41條
    第1 項前段則規定：「犯最重本刑為5 年以下有期徒刑以下
    之刑之罪，而受6 個月以下有期徒刑或拘役之宣告者，得以
    新臺幣1,000 元、2,000 元或3,000 元折算1 日，易科罰金
    。」，比較修正前後之易科罰金折算標準，以95年7 月1 日
    修正施行前之規定，較有利於受刑人，故此部分，自應依現
    行刑法第2 條第1 項前段之規定，適用修正前刑法第41條第
    1 項前段規定，定其易科罰金之折算標準。又被告犯罪時間
    係在96年4 月24日以前，合於中華民國96年罪犯減刑條例所
    定得予減刑之規定，並依法予以減刑，併依依上述宣告刑所
    適用易科罰金之折算標準即修正前刑法第41條第1 項前段之
    規定，諭知減刑後易科罰金之折算標準。被告5 年以內未曾
    因故意犯罪受有期徒刑以上刑之宣告，此有臺灣高等法院被
    告前案紀錄表在卷可憑，告訴人甲○○表示因其與萬泰銀行
    之民事訴訟已勝訴確定，而被告亦表示已與被害人萬泰銀行
    達成和解，被告經此論罪科刑之教訓，應知所警惕，信無再
    犯之虞，所宣告之刑以暫不執行為適當，爰依修正後刑法第
    74條第1 項第1 款規定，併宣告緩刑3 年，以勵自新。又「
    緩刑宣告，得斟酌情形，命犯罪行為人向被害人支付相當數
    額之財產或非財產上之損害賠償。」修正後刑法第74條第2
    項第3 款定有明文。本院斟酌被害人權益，並給予被告自新
    機會，爰併命被告應向被害人萬泰銀行支付111,247 元，自
    97年1 月起，至99年4 月止，按月給付4 千元予被害人萬泰
    銀行（惟最後一期係應給付3,247 元）。至如附表一所示偽
    造之「甲○○」署押共3 枚係屬偽造之署押，不問屬於犯人
    與否，均依刑法第219 條規定沒收之；被告冒用被害人甲○
    ○名義向萬泰銀行申請核發之信用卡，所有權仍屬萬泰銀行
    所有，僅授權持卡人本人使用，故不予沒收。另被告偽造之
    如附表二編號1- 8、12-13 、15-26 所示之簽帳單，就特約
    商店存根聯部分，均非屬被告所有，且逾可調閱期限而已無
    保存，此有財團法人聯合信用卡處理中心上開2 份函文、聯
    邦商業銀行96年10月26日 (96) 聯銀信卡字第8088號函、中
    國信託商業銀行陳報狀、臺灣土地銀行96年11月22日總個卡
    業字第0960043930號函在卷可稽，是無證據證明該等簽帳單
    商店存根聯簽名欄內偽造之「甲○○」署押現仍存在；至簽
    帳單之持卡人收執聯上因複寫而偽造之「甲○○」署押，則
    均屬偽造之署押，不問屬於犯人與否，均應依刑法第219 條
    規定沒收之。
據上論斷，應依刑事訴訟法第299 條第1 項前段，刑法第2 條第
1 項前段、第216 條、第210 條、第219 條、第74條第1 項第1
款、第2 項第3 款，行為時（即修正前）第56條、第55條、第33
9 條第1 項、第2 項、第339 條之2 第1 項、第41條第1 項前段
，罰金罰鍰提高標準條例第1 條前段、第2 條，中華民國96年罪
犯減刑條例第2 條第1 項第3 款、第7 條，判決如主文。
本案經檢察官陳伯均到庭執行職務。
中    華    民    國    97    年    1     月    7     日
                  刑事第十庭    法  官  歐陽漢菁
以上正本證明與原本無異
如不服本判決應於送達後10日內向本院提出上訴狀
                                書記官  李崇文
中    華    民    國    97    年    1     月    8     日
附錄本案論罪科刑法條全文：
刑法第210條
偽造、變造私文書，足以生損害於公眾或他人者，處5年以下有
期徒刑。
刑法第220條
在紙上或物品上之文字、符號、圖畫、照像，依習慣或特約，足
以為表示其用意之證明者，關於本章及本章以外各罪，以文書論
。
錄音、錄影或電磁紀錄，藉機器或電腦之處理所顯示之聲音、影
像或符號，足以為表示其用意之證明者，亦同。
刑法第216條
行使第210條至第215條之文書者，依偽造、變造文書或登載不實
事項或使登載不實事項之規定處斷。
刑法第339條
意圖為自己或第三人不法之所有，以詐術使人將本人或第三人之
物交付者，處5年以下有期徒刑、拘役或科或併科1千元以下罰金
。
以前項方法得財產上不法之利益或使第三人得之者，亦同。
前二項之未遂犯罰之。
刑法第339條之2
意圖為自己或第三人不法之所有，以不正方法由自動付款設備取
得他人之物者，處3年以下有期徒刑、拘役或1萬元以下罰金。
以前項方法得財產上不法之利益或使第三人得之者，亦同。
附表一：
┌─┬───────┬───────┬─────────┐
│編│ 文 書 名 稱  │ 欄        位 │ 偽造之署押       │
│號│              │              │                  │
├─┼───────┼───────┼─────────┤
│1 │萬泰銀行信用卡│正卡申請人中文│「甲○○」署押2枚 │
│  │申請書        │簽名欄        │                  │
├─┼───────┼───────┼─────────┤
│2 │萬泰銀行信用卡│背面持卡人簽名│「甲○○」署押1枚 │
│  │              │欄            │                  │
└─┴───────┴───────┴─────────┘
附表二：
┌──┬──────┬─────────────┬────────┬───────────────┐
│編號│犯罪時間    │刷卡商店名稱              │ 損失金額       │應沒收之署押                  │
├──┼──────┼─────────────┼────────┼───────────────┤
│ 1  │94年8月26日 │頂好WELLCOME南勢角店      │使用信用卡盜刷  │特約商店收執聯上「甲○○」之署│
│    │23時22分    │                          │122元           │押1枚                         │
├──┼──────┼─────────────┼────────┼───────────────┤
│ 2  │94年8月26日 │紫葳服飾屋                │使用信用卡盜刷  │特約商店收執聯上「甲○○」之署│
│    │23時28分    │                          │1,760元         │押1枚                         │
├──┼──────┼─────────────┼────────┼───────────────┤
│ 3  │94年8月27日 │燦坤3C－永和店            │使用信用卡盜刷  │特約商店收執聯上「甲○○」之署│
│    │16時19分    │                          │10,399元        │押1枚                         │
├──┼──────┼─────────────┼────────┼───────────────┤
│ 4  │94年8月29日 │陸光電器有限公司          │使用信用卡盜刷  │特約商店收執聯上「甲○○」之署│
│    │21時16分    │                          │3,000元         │押1枚                         │
├──┼──────┼─────────────┼────────┼───────────────┤
│ 5  │94年8月29日 │同上                      │使用信用卡盜刷  │特約商店收執聯上「甲○○」之署│
│    │21時17分    │                          │3,000元         │押1枚                         │
├──┼──────┼─────────────┼────────┼───────────────┤
│ 6  │94年8月30日 │頂好WELLCOME南勢角店      │使用信用卡盜刷  │特約商店收執聯上「甲○○」之署│
│    │            │                          │338元           │押1枚                         │
├──┼──────┼─────────────┼────────┼───────────────┤
│ 7  │94年8月30日 │依馬運動精品              │使用信用卡盜刷  │特約商店收執聯上「甲○○」之署│
│    │0時5分      │                          │1,680元         │押1枚                         │
├──┼──────┼─────────────┼────────┼───────────────┤
│ 8  │94年8月31日 │臺北農產超市－景新店      │使用信用卡盜刷  │特約商店收執聯上「甲○○」之署│
│    │9時40分     │                          │378元           │押1枚                         │
├──┼──────┼─────────────┼────────┼───────────────┤
│ 9  │94年9月2日  │萬泰銀行中和分行          │使用信用卡預借  │特約商店收執聯上「甲○○」之署│
│    │1時33分     │                          │現金20,000元    │押1枚                         │
├──┼──────┼─────────────┼────────┼───────────────┤
│ 10 │94年9月2日  │萬泰銀行中和分行          │使用信用卡預借  │特約商店收執聯上「甲○○」之署│
│    │1時34分     │                          │現金20,000元    │押1枚                         │
├──┼──────┼─────────────┼────────┼───────────────┤
│ 11 │94年9月2日  │萬泰銀行中和分行          │使用信用卡預借  │特約商店收執聯上「甲○○」之署│
│    │1時35分     │                          │現金20,000元    │押1枚                         │
├──┼──────┼─────────────┼────────┼───────────────┤
│ 12 │94年9月3日  │頂好WELLCOME南勢角店      │使用信用卡盜刷  │特約商店收執聯上「甲○○」之署│
│    │            │                          │198元           │押1枚                         │
├──┼──────┼─────────────┼────────┼───────────────┤
│ 13 │94年9月3日  │頂好WELLCOME南勢角店      │使用信用卡盜刷  │特約商店收執聯上「甲○○」之署│
│    │23時20分    │                          │2,484元         │押1枚                         │
├──┼──────┼─────────────┼────────┼───────────────┤
│ 14 │94年9月6日  │萬泰銀行中和分行          │使用信用卡預借  │特約商店收執聯上「甲○○」之署│
│    │            │                          │現金17,000元    │押1枚                         │
├──┼──────┼─────────────┼────────┼───────────────┤
│ 15 │94年11月18日│帥友運動用品有限公司      │使用信用卡盜刷  │特約商店收執聯上「甲○○」之署│
│    │            │                          │1,080元         │押1枚                         │
├──┼──────┼─────────────┼────────┼───────────────┤
│ 16 │94年11月20日│頂好WELLCOME南勢角店      │使用信用卡盜刷  │特約商店收執聯上「甲○○」之署│
│    │            │                          │328元           │押1枚                         │
├──┼──────┼─────────────┼────────┼───────────────┤
│ 17 │94年11月20日│頂好WELLCOME南勢角店      │使用信用卡盜刷  │特約商店收執聯上「甲○○」之署│
│    │            │                          │1,183元         │押1枚                         │
├──┼──────┼─────────────┼────────┼───────────────┤
│ 18 │94年11月22日│永和玫瑰唱片              │使用信用卡盜刷  │特約商店收執聯上「甲○○」之署│
│    │23時58分    │                          │1,272元         │押1枚                         │
├──┼──────┼─────────────┼────────┼───────────────┤
│ 19 │94年11月26日│頂好WELLCOME南勢角店      │使用信用卡盜刷  │特約商店收執聯上「甲○○」之署│
│    │            │                          │927元           │押1枚                         │
├──┼──────┼─────────────┼────────┼───────────────┤
│ 20 │95年1月4日  │頂好WELLCOME南勢角店      │使用信用卡盜刷  │特約商店收執聯上「甲○○」之署│
│    │            │                          │735元           │押1枚                         │
├──┼──────┼─────────────┼────────┼───────────────┤
│ 21 │95年1月5日  │THE FACE SHOP             │使用信用卡盜刷  │特約商店收執聯上「甲○○」之署│
│    │            │                          │360元           │押1枚                         │
├──┼──────┼─────────────┼────────┼───────────────┤
│ 22 │95年1 月7 日│頂好WELLCOME南勢角店      │使用信用卡盜刷  │特約商店收執聯上「甲○○」之署│
│    │            │                          │1,524元         │押1枚                         │
├──┼──────┼─────────────┼────────┼───────────────┤
│ 23 │95年1月28日 │頂好WELLCOME南勢角店      │使用信用卡盜刷  │特約商店收執聯上「甲○○」之署│
│    │            │                          │268元           │押1枚                         │
├──┼──────┼─────────────┼────────┼───────────────┤
│ 24 │95年1月28日 │頂好WELLCOME南勢角店      │使用信用卡盜刷  │特約商店收執聯上「甲○○」之署│
│    │            │                          │2,012元         │押1枚                         │
├──┼──────┼─────────────┼────────┼───────────────┤
│ 25 │95年2月6日  │新視波有線電視股份有限公司│使用信用卡盜刷  │特約商店收執聯上「甲○○」之署│
│    │            │                          │1,100元         │押1枚                         │
├──┼──────┼─────────────┼────────┼───────────────┤
│ 26 │95年3月6日  │頂好WELLCOME南勢角店      │使用信用卡盜刷  │特約商店收執聯上「甲○○」之署│
│    │            │                          │99元            │押1枚                         │
├──┼──────┴─────────────┴────────┼───────────────┤
│合計│111,247元                                                 │                              │
└──┴─────────────────────────────┴───────────────┘


司法院資訊處製作；財團法人民間司法改革基金會備份。
